臺灣高等法院民事判決
109年度上字第746號
上  訴  人  聯米企業股份有限公司

法定代理人  莊麗珠  
訴訟代理人  賈俊益律師
            呂文秀  
            于致軍  
被  上訴人  丁嘉仁即綠點企業社

訴訟代理人  林良財律師                      
複  代理人  李欣怡律師
被  上訴人  莊發明  
訴訟代理人  蔡惠子律師
複  代理人  鄧瑀萱律師  
訴訟代理人  莊立群律師
複  代理人  王詠心律師                    

上列當事人間請求侵權行為損害賠償事件，上訴人對於中華民國
109年3月13日臺灣桃園地方法院107年度桃訴字第8號第一審判決
提起上訴，本院於110年7月7日言詞辯論終結，判決如下：
    主      文
上訴駁回。
第二審訴訟費用由上訴人負擔。
    事實及理由
一、上訴人主張：伊向被上訴人莊發明承租門牌號碼桃園市○○區
    ○○路0 段000 巷000號、OOO 號之房屋（下逕稱OOO 、OOO 
    號建物，合稱系爭建物），作為倉庫及辦公室使用，莊發明
    另將同巷OOO 號建物（下稱OOO 號建物）出租予被上訴人丁
    嘉仁即綠點企業社（下稱丁嘉仁，與莊發明下合稱被上訴人
    ）作為汽車烤漆工廠；於民國106 年6 月3 日晚上8 時44分
    許，OOO 號建物因電氣因素而發生火災（下稱系爭火災），
    並延燒致伊承租之系爭建物燒燬，莊發明為系爭建物之出租
    人，未設置相關消防設施，導致火源產生後未能及時發出警
    報並減緩火勢，違反消防法第2條、第6 條第1 項規定，應
    負民法第184 條第2 項、第191 條 、第277 條第2 項之損
    害賠償責任；且依建築技術規則建築設計施工編第63條第1
    項、第69條、第88條規定，總樓地板面積達1500平方公尺以
    上者，其主要構造應以不燃材料建造，縱無須為防火構造之
    建物，其屋頂及外牆應具半小時之防火時效，系爭建物與同
    巷OOO號建物、OOO號建物，合計面積已逾1500平方公尺，莊
    發明應使用不燃建材及防火構造，惟迄未舉證有依建築法規
    使用不燃建材及防火構造，以防止火流，又未注意其出租建
    物之電線配置安全，系爭建物因OOO號建物發生火災而延燒
    ，而丁嘉仁承租OOO 號建物，為建築物使用人，應注意用電
    及避免電線過度使用，卻疏未注意，自大門配電箱牽引電線
    至噴漆區使用，又疏未定期檢查，致OOO 號建物之噴漆區處
    電線短路而失火，且未設置相關消防設備，被上訴人均違反
    消防法6 條第1 項及建築法第77條之保護他人法律，丁嘉仁
    並應依民法第184 條第1 項前段、第2 項規定負損害賠償責
    任。伊因系爭火災，致貨車、堆高機、白米貨品及辦公室設
    備燒燬，扣除保險公司已理賠之金額，尚受有387萬6249 元
    之損失，另自106 年6 月3 日起至同年月19日止，因系爭火
    災無法營業致營業損失27萬2116 元，合計受有414萬8365 
    元之損失。爰依民法第184 條第1 項前段、第2 項、第191 
    條 、第227 條第2 項之規定，擇一有利求為命被上訴人連
    帶給付伊414萬8365 元，及其中387萬6249 元自107 年3 月
    23日、另27萬2116 元自108 年12月4 日起算法定遲延利息
    之判決。原審為上訴人敗訴之判決，上訴人不服，提起上訴
    ；並於本院更正法律上陳述，不再請求被上訴人負連帶責任
    ，而請求被上訴人應負不真正連帶責任（見本院卷第443至4
    58 頁）。上訴聲明：㈠原判決廢棄；㈡被上訴人應各給付上
    訴人414萬8365 元，及其中387萬6249 元自107 年3 月23日
    起，另27萬2116 元自108 年12月4 日起，均至清償日止按
    年息5 ％計算利息；㈢前項給付，如其中1人已為給付，另1人
    於該給付範圍內同免給付責任；㈣願供擔保請准宣告假執行
    。
二、被上訴人則各以下開等語為辯：
  ㈠莊發明部分：伊分別將系爭建物、OOO號建物出租予上訴人、
    丁嘉仁，另將OOO號建物出租予訴外人許振茂即順藝模特兒
    企業社（下稱順藝企業社），均附有安全合格之消防設施及
    電力設備，並告知承租人應以善良管理人之注意使用倉庫，
    不得非法使用或存放危險物品影響公共安全，伊出租之鐵皮
    倉庫，每日均有派員看守，以利發生意外事故時得就近處理
    ，且每年均通過主管機關消防安全檢查，並無違反租賃契約
    附隨義務之情形，伊將建物出租予上訴人及丁嘉仁後，已無
    權擅自進入，相關之維護義務不應由伊負擔；又系爭建物及
    OOO號、OOO號建物均為鋼筋水泥造鐵皮屋，建築時係使用防
    火建材，至出租後之內部裝修，則由承租人自行施作，前開
    建物均係1層建物，並非3層以上建物，且為各自獨立而未相
    連之房屋，面積均未超過1500平方公尺，並不適用建築技術
    規則建築設計施工編第63條第1項、第69條、第84條之1規定
    ；另桃園市政府消防局（下稱消防局）之鑑定報告（下稱鑑
    定報告），就起火原因係以刪去法排除各種原因，而記載「
    不排除為電氣因素」，並未認定系爭火災為電器因素造成，
    上訴人亦未舉證證明系爭火災與伊之行為有何因果關係存在
    ，所提出之單據、憑證，均不能證明與系爭建物內物品有關
    ，無從證明為本件損失金額，其依債務不履行及侵權行為法
    律關係，請求伊賠償損害，應屬無據。
  ㈡丁嘉仁部分：伊因系爭火災涉犯公共危險案件，業經原審法
    院（107年度審易字第218號）、本院（109年度上易字第121
    號）刑事判決無罪確定（下稱刑案），刑案係認無從認定起
    火戶為OOO號建物，亦未認定起火原因為OOO號建物內之電線
    短路（即電器因素）所產生，且上訴人並未舉證明系爭火災
    為電氣因素所造成；又OOO號建物並不適用建築技術規則建
    築設計施工編第63條第1項、第69條、第84條之1規定，伊就
    該建物之內部僅有為簡單工作事務之劃分，並未進行裝修，
    且是否使用防火建材，與上訴人之損害間亦無因果關係存在
    ，上訴人依民法第184 條第1 項前段、第2 項之規定，請求
    伊負賠償責任，並無理由。 
　㈢並均答辯聲明：⒈上訴駁回；⒉如受不利判決，願供擔保請准
    宣告免為假執行。
三、查，莊發明為OOO 號、OOO號及OOO 號、OOO 號（即系爭建
    物）鐵皮屋建物之所有權人；莊發明將OOO 號建物、OOO號
    建物分別出租予順藝企業社、丁嘉仁，將系爭建物出租予上
    訴人，前開建物於106 年6 月3 日晚上8 時44分許因發生火
    災，均受程度不同之燒損；又丁嘉仁因系爭火災涉犯公共危
    險案件，業經刑案判決無罪確定之事實，為兩造所不爭執（
    見本院卷第160頁），並有房屋租賃契約、鑑定報告及刑案
    判決為據（見原審卷㈠第9至13頁、原審卷㈡第28至32頁、原
    審卷㈢第33至42頁、刑案106年度偵字第20816號卷〈下稱偵字
    卷〉第13至43頁、本院卷第125至143頁），且經本院調取刑
    案之卷宗核閱屬實，堪信為真實。
四、上訴人主張系爭火災發生原因，為OOO號建物內之電器因素
    所造成，是否有據？
　㈠按當事人主張有利於己之事實者，就其事實有舉證之責任，
    民事訴訟法第277條定有明文。本件上訴人主張系爭火災之
    起火處為OOO號建物，起火原因為該建物內之噴漆區處電線
    短路（即電器因素）所造成，為被上訴人所否認，自應由上
    訴人就前開主張有利於己之事實，負舉證責任。　
　㈡上訴人雖舉鑑定報告及桃園市政府109年12月10日府消調字第
    10903118011號函（下稱桃園市政府函）為據（見原審卷㈡第
    28至32頁、本院卷第263至264頁），主張系爭火災之起火處
    為OOO號建物，起火原因為該建物內噴漆區處之電線短路（
    即電器因素）所造成云云。惟查：
  ⒈觀之鑑定報告現場概況及google街景圖（見原審卷㈠第285至2
    86頁、偵字卷第28頁），系爭火災現場為連棟之鋼骨鐵皮構
    造建築物，由南往北依序為OOO 號（順藝企業社）、OOO 號
    （丁嘉仁）、OOO 號及OOO 號（上訴人），災後經消防局現
    場勘察結果，固作成鑑定報告認起火戶係OOO 號建物，起火
    處為該建物之噴漆區，起火原因則不排除電氣因素引起火災
    之可能（見偵字卷第41頁），而就系爭火災起火戶、起火處
    及起火原因，桃園市政府函亦覆以認同消防局之研判等語（
    見本院卷第263頁）；然鑑定報告就系爭火災發生原因，既
    僅係載為「不排除電氣因素引起火災之可能」，顯未指明系
    爭火災係導因於「電氣因素」所致。又證人林佑儒即鑑定報
    告製作人於刑案審理時亦證述略以：「所謂不排除電氣因素
    ，只是一種可能性而已，無法判斷機率多高；這個確信的部
    分我無法回答，現場因素都排除的話就只剩下這個可能性我
    們就會寫；我沒有寫過起火原因不明，但是在排除其他因素
    之後，只剩下一個因素的話，即便可能性很低，我也會寫無
    法排除這個因素」等語（見原審卷㈡第227頁反面、第228頁
    、第229頁反面），可知證人林佑儒係因「現場因素都排除
    的話就只剩下這個可能」及「沒有寫過起火原因不明」，始
    在鑑定報告記載「不排除電氣因素引起火災之可能」，則是
    否得以鑑定報告及桃園市政府函之前開記載，遽謂系爭火災
    確因電氣因素所致，已非無疑。
　⒉又系爭火災發生後，經消防人員到場勘查及採證結果，於OOO
    號建物噴漆區處之C形鋼線槽內尋獲1 條熔斷之電源線（見
    偵字卷第30頁），該條電源線經送請內政部消防署鑑定結果
    ，認「熔痕巨觀及微觀特徵與導線受熱燒熔固化所造成之熱
    熔痕相同」，有內政部消防署火災證物鑑定報告可據（見原
    審卷㈡第247至252頁、偵字卷第65至67頁反面），固可認前
    開電源線於系爭火災發生後有產生熱熔痕之情形，然
　　該條電源線之鑑定人朱少龍於刑案審理時係證述略以：「什
    麼是熱熔痕、通電痕？）通電痕就是電線短路所造成銅導體
    燒熔的痕跡，也稱為電弧熔痕，熱熔痕就是火災現場高溫造
    成銅導體燒熔的痕跡；（綜合你上開的回答，就你負責鑑定
    的部分，只能夠確定送驗的電線有經過高溫燃燒，但是沒有
    辦法判斷是短路造成還是單純被燃燒所造成的？）是；（鑑
    定報告有提到是單純因為燃燒造成，為何檢察官前面問題你
    沒有辦法判斷？）我只能告訴你最後結果是燃燒造成，但是
    在燃燒之前是否曾經有電線短路，我無法判斷，只能就最後
    結果判斷是燃燒造成；（燃燒之前若有短路的話所造成是否
    就是通電痕？）是，而且通電中的電線被火燒到造成短路這
    也稱為通電痕；（根據你的鑑定結果你只能認定電線是有受
    到外火燒熔結果，在外火燒熔之前本身是否有短路走火的現
    象無法判斷？）對」等語（見原審卷㈡第255頁反面、第256
    頁），證人林佑儒（鑑定報告製作人）於刑案審理時亦證述
    略以：「鑑定結果該電源線為熱熔痕，所以在火災的時候這
    個電源線可能是受火熱影響或者造成火災的原因；（有沒有
    可能在別的地方起火，然後延燒到你所採證的電源線的位置
    ，造成電源線的熔斷？）有，有這個可能性」等語（見原審
    卷㈡第209頁反面、第210頁），是依朱少龍、林佑儒之前開
    證詞，可知OOO號建物噴漆區處之C形鋼線槽內尋獲熔斷之電
    源線，雖有燒熔情形，但無法排除係因現場火勢燃燒之可能
    ，仍無法確定係因電線短路走火所致。至消防局採證人員於
    現場，雖發現OOO 號建物大門旁配電箱之熔絲開關有跳脫之
    狀況（見偵字卷第29頁），惟鑑定人朱少龍於刑案證稱略以
    ：「（這個廠房的無熔絲開關有跳脫，為何會這樣?）表示
    這個廠房有用電，無熔絲開關只有在用電的情況下會產生跳
    脫；（在用電情況下為何會跳脫?）有2 種情況會跳脫：一
    個是電路有過電流狀態，二、周圍溫度太高；（所謂周圍溫
    度太高是因為火場溫度太高，這是溫度高的原因造成開關跳
    脫，未必是因為燒斷絕緣體造成短路而跳脫嗎?）是」等語
    （見原審卷㈡第258頁），則OOO 號建物大門旁配電箱之熔絲
    開關雖有跳脫之狀況，然可能係因溫度高造成開關跳脫，未
    必係因燒斷絕緣體所致，亦難以配電箱內之無熔絲開關跳脫
    ，即認係因OOO 號建物內之電氣設備有產生短路問題，而引
    發火源致發生系爭火災。
　⒊再者，依鑑定報告之「起火原因研判」以觀（見偵字卷第38
    至41頁），係因「現場沒有自燃性物質」、「沒有發現可疑
    人、事、物」，及「排除微小火源（菸蒂）引火之可能性」
    ，而排除自燃、人為及微小火源引火之可能性，並因OOO號
    建物噴漆區處之C形鋼線槽內尋獲1 條熔斷之電源線、配電
    箱之熔絲開關有跳脫之狀況，認不排除電氣因素引起火災之
    可能性；然OOO號建物噴漆區處之C形鋼線槽內尋獲熔斷之電
    源線，雖有燒熔情形，無法認定係電線短路走火所造成，配
    電箱內之無熔絲開關跳脫可能係因溫度高造成，無從推認即
    為引起系爭火災之原因，俱如前述；佐以證人林佑儒於刑案
    證稱略以：「現場排除自燃性物質是依據丁嘉仁之談話紀錄
    ；（若有這些東西存在，可能起火燃燒完了，你去現場勘查
    會發現殘跡嗎?）應該不會；（這樣透過勘查方式如何排除
    這種可能性?）主要還是依據被告（即丁嘉仁）筆錄；（還
    排除了哪些東西?）排除外人侵入引火，因為現場房東（即
    莊發明）設置監視器在工廠外面西側及南側，並無看到有可
    疑人事物侵入的情形，另外兩側是農田部分，並無裝設監視
    器；（若有人從這兩側侵入如何發現?）可能沒辦法；（所
    以可以從北側和東側進入靠近工廠?）是」等語（見原審卷㈡
    第210頁），足見林佑儒僅係依丁嘉仁之陳述，及莊發明於
    建物西側、南側裝設之監視錄影畫面，而排除自燃及人為引
    火之可能，然若自燃性物質存在，可能已遭燒燬而無殘跡，
    外人亦有可能從北側和東側進入靠近103號建物，自無法完
    全排除自燃及人為引火之可能；故被上訴人抗辯鑑定報告就
    起火原因係以刪去法排除各種原因，而記載「不排除為電氣
    因素」，並未認定系爭火災為電器因素造成，尚非無憑。
　㈢綜上，鑑定報告、桃園市政府函固認起火戶係OOO 號建物，
    起火處為該建物之噴漆區，起火原因不排除電氣因素引起火
    災之可能等情，然鑑定報告就系爭火災發生原因，既係載為
    「不排除電氣因素引起火災之可能」，顯未指明系爭火災係
    導因於「電氣因素」所致；又OOO號建物噴漆區處之C形鋼線
    槽內尋獲熔斷之電源線，雖有燒熔情形，仍無法認定係電線
    短路走火所造成，而該建物大門旁配電箱之熔絲開關雖有跳
    脫之狀況，然可能係因溫度高造成開關跳脫，未必係因燒斷
    絕緣體所致，且系爭火災亦無法完全排除自燃及人為引火之
    可能，自難僅因鑑定報告及桃園市政府函之前開記載，遽謂
    系爭火災確因電氣因素所致。此外，上訴人對於其主張系爭
    火災之原因為OOO號建物內噴漆區處之電線短路（電器因素
    ）所造成乙情，未再能舉證證明；故其前開主張，即非正當
    。
五、上訴人依民法第184 條第2 項、第191 條 、第227 條第2 
    項之規定，請求莊發明給付其414萬8365 元之本息，是否有
    據?　　
　㈠按「違反保護他人之法律，致生損害於他人者，負賠償責任
    ； 但能證明其行為無過失者，不在此限」；次按「土地上
    之建築物或其他工作物所致他人權利之損害，由工作物之所
    有人負賠償責任；但其對於設置或保管並無欠缺，或損害非
    因設置或保管有欠缺，或於防止損害之發生，已盡相當之注
    意者，不在此限」；又「因可歸責於債務人之事由，致為不
    完全給付者，債權人得依關於給付遲延或給付不能之規定行
    使其權利。因不完全給付而生前項以外之損害者，債權人並
    得請求賠償」；民法第184 條第2 項、第191 條第1 項、第
    227條固分別定有明文。然主張損害者，應先就行為人違反
    保護他人法律之事實，負舉證責任；又主張債務不履行者，
    亦應就債務人未依債之本旨履行之事實，負舉證責任。 
　㈡上訴人雖主張莊發明為系爭建物之出租人，未設置相關消防
    設施，導致火源產生後未能及時發出警報並減緩火勢，違反
    消防法第2條、第6 條第1 項之規定云云。惟查：
　⒈按消防法第6 條第1 項規定，消防法所定各類場所之管理權
    人對其實際支配管理之場所，應設置並維護其消防安全設備
     ；場所之分類及消防安全設備設置之標準，由中央主管機
    關
    定之。是依前開規定可知，僅消防法所規範之場所，其管理
    權人始有設置義務。而該規定所授權制定之各類場所消防安
    全設備設置標準，將消防法所規範之各類場所依用途區分為
    6 大類，另就特殊場所，如地下層、無開口樓層亦定有設置
    規範，亦可認並非所有場所均應設置消防安全設備，需視其
    所在位置及用途而定。又所謂管理權人，依消防法第2 條之
    規定，係指依法令或契約對各該場所有實際支配管理權者；
    於場所出租之情形，承租人即屬依契約對該場所有實際支配
    管理權者，至於出租人是否亦屬本法之設置義務人，應視情
    形而定，參酌消防法僅就特定場所課予管理人設置義務之立
    法意旨，應係針對具有特殊風險之場所進行消防控管，而實
    際管理權人之內涵，則應從風險管理之角度解釋，即創造風
    險者，應管理風險，是若出租場所之用途係由出租人決定，
    且屬於消防法所定各類場所，出租人亦同屬消防法所規範之
    管理權人；若出租人僅係單純出租建物，且該建物原非屬消
    防法所規範之對象，係因承租人之使用方式而成為消防法所
    定之各類場所，出租人即非屬消防法所規範之管理人。
  ⒉觀諸上訴人與莊發明租賃契約之內容，出租標的為鐵皮屋，
    未約定用途（見原審卷㈠第9頁），已難推認系爭建物屬各類
    場所消防安全設備設置標準所規範之場所；又上訴人承租系
    爭建物作為倉庫及辦公室使用後，系爭建物始成為該設置標
    準第12條第2 款所規範之乙類場所，依上說明，莊發明為系
    爭建物出租人，僅係單純出租建物，並非使用人，其是否屬
    消防法所規範之安全設備設置義務人，即非無疑。另依民法
    第423 條第1 項規定，出租人固應以合於所約定使用收益之
    租賃物，交付承租人，並應於租賃關係存續中，保持其合於
    約定使用、收益之狀態；惟依前開租賃契約之內容，並未約
    定出租人應設置消防安全設備，亦未約定出租房屋之使用目
    的，無從依租賃目的認定設置消防安全設備係維持租賃物使
    用、收益所必要，亦難認莊發明依雙方之約定，有設置消防
    安全設備之義務；則上訴人主張莊發明出租系爭建物予伊，
    應有設置消防安全設備之義務，已非正當。況OOO 、OOO 號
    建物（即系爭建物）自104 年至106 年之消防安全設備檢查
    之結果，均符合規定，OOO號建物則因未辦理營業登記，而
    未列管檢查，有桃園市政府消防局108 年 2 月1 日桃消預
    字第1080003341號函可據（見原審卷㈠第306至307 頁），系
    爭建物自104 年至106 年之消防安全設備檢查之結果，既均
    符合規定，縱莊發明有設置消防安全設備之義務，然莊發明
    出租系爭建物予上訴人，已提供符合消防安全設備檢查規定
    之場所，上訴人承租使用系爭建物，對於其主張莊發明有未
    設置相關消防設施，導致火源產生後未能及時發出警報並減
    緩火勢乙情，並未舉證證明，則上訴人主張莊發明有違反消
    防法6 條第1 項規定之情形，自不可取。
　㈢上訴人雖再主張依建築技術規則建築設計施工編第63條第1項
    、第69條、第88條規定，總樓地板面積達1500平方公尺以上
    者，其主要構造應以不燃材料建造，縱無須為防火構造之建
    物，其屋頂及外牆應具半小時之防火時效，系爭建物與OOO
    號建物、OOO號建物，合計面積已逾1500平方公尺，應使用
    不燃建材及防火構造，系爭建物因103號建物發生火災而延
    燒，莊發明迄未舉證有依建築法規使用不燃建材及防火構造
    ，以防止火流，亦未注意其出租建物之電線配置安全，係違
    反建築法第77條之規定，應負建物所有人之侵權行為責任云
    云。惟查：
　⒈按建築物使用類組Ｃ類（工業、倉儲類），樓層為3層以上，
    總樓地板面積1500平方公尺以上，應為防火構造；Ｇ類（辦
    公、服務業）類，樓層為3層以上，總樓地板面積2000平方
    公尺以上，應以不燃材料建造，建築技術規則建築設計施工
    編第69條定有明文。是Ｃ類建築物應為防火構造者，其樓層
    為3層以上，總樓地板面積為1500平方公尺以上；Ｇ類建築物
    應以不燃材料建造者，其樓層亦為3層以上，總樓地板面積
    則為2000平方公尺以上。又建築物所有權人、使用人應維護
    建築物合法使用與其構造及設備安全，建築法第77條第1 項
    亦定有明文。
　⒉OOO、OOO、OOO號建物均為1層之建物，面積依序為410.10平
    方公尺、407.80平方公尺、706.00平方公尺，107號建物則
    無房屋稅籍資料，有桃園市地方稅務局109年11月5日桃稅房
    字第1090042157號函檢附前開建物房屋稅資料查復表及房屋
    稅籍證明書可參（見本院卷第251至259頁），上訴人復自陳
    OOO、OOO、OOO、OOO號建物並非樓層3層以上建物（見本院
    卷第230頁），可知OOO、OOO、OOO、OOO號建物其樓層均非3
    層以上，與前開規定應為防火構造及以不燃材料建造之建築
    物樓層為3層以上者，已有不符；又OOO、OOO、OOO、OOO號
    建物因未領有建築執照，亦無相關圖說文件，無法認定是否
    符合建築技術規則規定乙情，復有桃園市政府建築管理處11
    0年3月8日桃建照字第1100014460號函可參（見本院卷第417
    頁），是OOO、OOO、OOO、OOO號建物，均非樓層3層以上建
    物，亦無法認定該等建物是否符合建築技術規則規定，則上
    訴人就其主張莊發明就系爭建物有依建築法規使用不燃建材
    及防火構造以防止火流之義務，未再能舉證證明，其主張莊
    發明有違反建築技術規則建築設計施工編第63條第1項、第6
    9條、第88條規定之情形，已非正當。
　⒊又系爭火災經消防局調查之結果，雖認起火處在OOO 號建物
    內噴漆區，起火原因不排除為電氣因素，然OOO號建物噴漆
    區處之C形鋼線槽內尋獲熔斷之電源線，雖有燒熔情形，仍
    無法認定係電線短路走火所造成，該建物大門旁配電箱之熔
    絲開關雖有跳脫之狀況，然可能係因溫度高造成開關跳脫，
    未必係因燒斷絕緣體所致，尚難僅因鑑定報告及桃園市政府
    函之前開記載，遽謂系爭火災確因電氣因素所致，亦無從認
    定莊發明有何未盡維護管理電路管線之責，而引發系爭火災
    ；上訴人對於其主張系爭火災之原因為電器因素所造成，及
    莊發明有未注意其出租建物之電線配置安全等情，僅依鑑定
    報告及桃園市政府函為據，未再能舉證證明（見本院卷第50
    5頁），業如前陳；是上訴人主張莊發明未注意其出租建物
    之電線配置安全，違反建築法第77條之規定云云，仍非正當
    。
　㈣綜上，上訴人無法舉證證明系爭火災係因電氣因素所造成，
    亦未證明莊發明有何違反消防法第2條、第6 條第1 項及建
    築法第77條規定之情形，無從認定莊發明有違反保護他人法
    律及未依債之本旨履行之事實，亦難謂與上訴人所受損害有
    何因果關係存在；故上訴人依民法第184 條第2 項、第191 
    條 、第227 條第2 項之規定，請求莊發明賠償損害，即屬
    無據。又上訴人主張莊發明應負損害賠償責任一節，既無理
    由，則無再論述其請求賠償之各項費用與系爭火災有無關聯
    及其金額為何之必要，亦無須審究莊發明就此部分所為之抗
    辯，併此敘明。
六、上訴人依民法第184 條第1 項前段、第2 項之規定，請求丁
    嘉仁給付其414萬8365 元之本息，是否有據?　　　
　㈠上訴人雖主張丁嘉仁承租OOO 號建物，為建築物使用人，應
    注意用電及避免電線過度使用，卻疏未注意，自大門配電箱
    牽引電線至噴漆區使用，又疏未定期檢查，致OOO 號建物之
    噴漆區處電線短路而失火，且未設置相關消防設備，為室內
    裝修時亦未使用耐熱建材，違反消防法6 條第1 項及建築法
    第77條之保護他人法律，應依民法第184 條第1 項前段、第
    2 項規定負損害賠償責任云云。惟查，上訴人並未舉證證明
    系爭火災肇因於OOO號建物內噴漆區處之電線短路（電器因
    素），業如前述。又OOO 、OOO 號建物（即系爭建物）自10
    4 年至106 年之消防安全設備檢查之結果，均符合規定，10
    3號建物則因未辦理營業登記，而未列管檢查，有桃園市政
    府消防局108 年 2 月1 日桃消預字第1080003341號函可據
    （見原審卷㈠第306至307 頁），是OOO號建物因未辦理營業
    登記而未列管檢查，無法認定建物內之消防安全設備情形為
    何；又依消防法第6條第1項規定訂定之各類場所消防安全設
    備設置標準，於該標準第14條以下之規定，係分就不同場所
    要求設置滅火器、消防栓、自動撒水設備等不同設施，是不
    同場所要求設置之設備並不相同，上訴人就OOO 號建物究係
    屬前開設置標準規範之何種場所，並未具體說明及舉證證明
    ，無從審認丁嘉仁有無違反前開規定；況莊發明曾委託久豐
    公司為桃園市○○路0 段000 巷00號至OOO 號建物設置消防設
    備，有久豐公司請款明細單為據（見原審卷㈢第46頁），上
    訴人對於前開請款明細單形式上真正，並不爭執（見本院卷
    第434頁），且觀諸系爭火災之現場照片，亦可見OOO 號建
    物內擺放有滅火器（見偵字卷第129 頁，照片編號95），足
    見103號建物並非未設置消防安全設備；是上訴人主張丁嘉
    仁違反消防法第6 條第1 項云云，尚乏依據，並不可取。
  ㈡又103號建物其樓層並非3層以上，且OOO號建物因未領有建築
    執照，亦無相關圖說文件，無法認定是否符合建築技術規則
    規定乙情，有桃園市政府建築管理處110年3月8日桃建照字
    第1100014460號函可參（見本院卷第417頁），已如前陳，
    是難認OOO號建物須符合建築技術規則建築設計施工編第69
    條之規定，而應使用不燃建材及防火構造；況影響火災延燒
    範圍之因素甚多，包括建築物是否以防火構造施作、裝修是
    否使用不燃材料及火載量等因素，如建築物使用防火建材、
    不燃材料，其受火災燒損程度上應會較輕微，但無從推估可
    能延燒範圍等情，亦有桃園市政府函可參（見本院卷第264
    頁），自難僅因系爭建物有遭延燒，即謂丁嘉仁係應使用而
    未使用不燃建材與防火構造，及有何違反建築法規之情；上
    訴人就其主張丁嘉仁有違反建築技術規則建築設計施工編第
    63條第1項、第69條、第88條規定之情形，未再能舉證證明
    ，亦不可採。
　㈢綜上，上訴人無法舉證證明系爭火災係因電氣因素所造成，
    且未證明丁嘉仁有何違反消防法第2條、第6 條第1 項及建
    築法第77條規定之情形，無從認定丁嘉明有違反保護他人法
    律之事實，亦難謂與上訴人所受損害有何因果關係存在。況
    丁嘉仁因系爭火災被訴公共危險案件，業經刑案判決無罪確
    定，業如前述；刑案認鑑定報告既採「排除法」，認僅「電
    氣因素引起火災之可能性」無法排除，而依鑑定結果，OOO
    號建物發現之電線燒燬痕跡係屬「熱熔痕而非通電痕」之熔
    痕特徵，未能確定必為「短路走火」所造成，無從為丁嘉仁
    不利之判斷，與本院之前開認定亦屬相符；故上訴人依民法
    第184 條第1 項前段、第2 項之規定，請求丁嘉仁賠償損害
    ，即屬無據。又上訴人主張丁嘉仁應負損害賠償責任一節，
    既無理由，則無再論述其請求賠償之各項費用與系爭火災有
    無關聯及其金額為何之必要，亦無庸審究丁嘉仁就此部分所
    為之抗辯，亦予敘明。
七、從而，上訴人依民法第184 條第1 項前段、第2 項、第191 
    條 、第277 條第2 項之規定，請求被上訴人各給付其414萬
    8365 元，其中387萬6249 元自107 年3 月23日起，另27萬2
    116 元自108 年12月4 日起，均至清償日止按年息5 ％計算
    利息，及被上訴人應就前項給付負不真正連帶責任，非屬正
    當，不應准許。原審為上訴人敗訴之判決，並無不合。上訴
    意旨指摘原判決不當，聲明廢棄改判，為無理由，應駁回其
    上訴。
八、本件事證已臻明確，兩造其餘之攻擊或防禦方法及所用之證
    據，經本院斟酌後，認為均不足以影響本判決之結果，爰不
    逐一論列，附此敘明。
九、據上論結，本件上訴為無理由，依民事訴訟法第449條第1項
    、第78條，判決如主文。
中　　華　　民　　國　　110 　年　　7 　　月　　28　　日
              民事第十四庭  
                  審判長法  官  蔡和憲
                        法  官  周珮琦 
                        法  官  邱靜琪 
正本係照原本作成。
如不服本判決，應於收受送達後20日內向本院提出上訴書狀，其
未表明上訴理由者，應於提出上訴後20日內向本院補提理由書狀
（均須按他造當事人之人數附繕本）上訴時應提出委任律師或具
有律師資格之人之委任狀；委任有律師資格者，另應附具律師資
格證書及釋明委任人與受任人有民事訴訟法第466 條之1第1項但
書或第2項所定關係之釋明文書影本。如委任律師提起上訴者，
應一併繳納上訴審裁判費。
中　　華　　民　　國　　110 　年　　7 　　月　　28　　日

                        書記官  張淨卿